【裁判字號】    98,訴,402
【裁判日期】    981201
【裁判案由】    請求損害賠償
【裁判全文】
臺灣屏東地方法院民事判決               98年度訴字第402號
原      告  乙○○
訴訟代理人  丙○○
被      告  甲○○
上列當事人間請求損害賠償事件，本院於民國98年11月17日言詞
辯論終結，判決如下：
    主  文
被告應將如附件所示道歉啟事內容以規格半十版寬17.5公分高
24公分、字體不拘，刊登自由時報屏東版之新聞版壹日。
訴訟費用由被告負擔。
    事實及理由
一、按訴狀送達後，原告不得將原訴變更或追加他訴，但擴張或
    減縮應受判決事項之聲明者，不在此限，民事訴訟法第255
    條第1 項第3 款定有明文。本件原告原請求被告應將如附件
    所示道歉啟事刊登民眾日報、蘋果日報、自由時報，嗣於本
    院審理中減縮請求刊登自由時報屏東地區新聞版即可，核其
    性質，屬減縮應受判決事項之聲明，按諸上揭規定，自得准
    許。
二、原告主張：
  (一)被告分別於民國97年4 月15日在民眾日報、同年月28日在蘋
    果日報兩次登載：「為揭露乙○○熱心公益表面善行下，惡
    意侵吞善良無知友人血汗錢之假象」、「惡意侵吞本人血汗
    錢而來」、「背地裡侵吞他人血汗錢，再以行善公益塑其良
    好形象，鮮知廉恥至然」等語；並於同年月23日在屏東縣萬
    丹地區散發文宣傳單載有：「世紀狠毒大企業大善人乙○○
    」、「你有錢是騙來的」、「你行善是用我的血汙錢」、「
    騙去後置之不理，幸好奸計未得逞」、「至今惡行彌彰，故
    讓大家知道」等語。
  (二)而兩造間所存債務糾紛，早已於89年至90年間依循民、刑事
    訴訟程序解決，分別經判決確定、不起訴處分在案，確認雙
    方已無債權、債務關係。事隔6 年被告突於96年3 月起，不
    斷以存證信函、電話或到原告住處騷擾，誣指原告欠債不還
    ，且說詞反覆不知所云；尤有甚者，於96年10月9 日發函稱
    原告尚欠其新臺幣（下同）30萬元，並聲稱要索回47張以訴
    外人李竹春（被告之子）名義開出之支票，然其所稱30萬元
    債務毫無根據與證據，原告實不必給付也不該給付，至於47
    張支票早已歸還被告。原告在不堪其擾的情況下，為息事寧
    人再給付該30萬元，並與李竹春於96年10月18日確認47張支
    票已還給被告，此有協議書為憑，然被告不知節制，更於上
    開時間在報紙刊登廣告並散發傳單，蓄意攻訐、污衊原告。
    原告為畜產公司董事長，平日熱心公益，經濟信用甚受信賴
    ，人格評價亦深受尊重，被告行為嚴重侵害原告名譽及信用
    ，爰依民法第195 條第1 項之規定，請求回復名譽之適當處
    分等語，並於本院聲明：如判決主文所示。
三、被告則以：
  (一)被告與原告間確實債權債務關係，此據原告於臺灣屏東地方
    法院檢察署90年度偵字第4649號偵查程序中自承：「有替被
    告甲○○以其自己名義參加互助會並曾收受甲○○交付之系
    爭支票」等語可稽，而該案嗣縱經不起訴處分，惟參其不起
    訴處分書所示被告（即乙○○）曾與告訴人（即甲○○）約
    定於會首不負責任時，由被告負最後責任，但此乃雙方私下
    之約定…，至於被告未履行其承諾，為民事問題，顯見本件
    與詐欺無涉，應為雙方間之民事糾紛」云云，益徵，上開對
    於原告為不起訴處分之理由，係以雙方間之糾紛係屬民事範
    疇，故原告所涉犯行，罪嫌不足」云云而論，並非認雙方無
    債權債務關係，原告主張兩造間之債務糾紛早已解決、系爭
    47張支票早已歸還被告等情，洵非真實。
  (二)又被告對原告就上開民事糾紛求償無門之際，見大眾平面媒
    體（96年2 月8 日之自由時報）大肆報導「乙○○連續4 年
    捐鴨募血善行」，成功樹立其熱心公益之良好社會形象，並
    指出原告所經營之公司，生意興隆、財源廣進，每月之營業
    額高達2 億5 千萬云云，可謂名利雙收，而幾經報導、宣傳
    ，原告儼然成為地方公眾人物，反之，被告乃一智識不高，
    以畜牧為業之老者，而兩造上開民事糾紛，除涉被告一生積
    蓄外，追索債務所耗費時間、金錢更不記其數，故而被告主
    觀上出於善意，為免他人重蹈覆轍，遂以上開事件自身遭遇
    、經歷，對身為公眾人物之原告其人格、誠信此等可受公平
    之事，合理適度評論，揆最高法院95年台上字第2365號、93
    年台上字第1979號民事判決要旨，實不能據而認被告所為係
    屬毀損原告名譽之行為，即令其負侵權行為責任等語置辯，
    並於本院聲明：駁回原告之訴。
四、原告主張於前揭時地遭被告以刊登如附件內容所示一之文句
    毀謗其名譽，被告前述行為業經臺灣地方法院檢察署檢察官
    聲請簡易處刑判決，並經本院以97年度簡上字第1568號刑事
    判決，以被告犯散布文字毀謗罪，處有期徒刑4 月，如易科
    罰金以新臺幣壹千元折算壹日等情，有本院該刑事判決在卷
    可憑，本院並依職權調閱上述刑事卷審閱無誤，而被告對於
    97年4 月15日曾在民眾日報、同年月28日曾在蘋果日報兩次
    登載：「為揭露乙○○熱心公益表面善行下，惡意侵吞善良
    無知友人血汗錢之假象」、「惡意侵吞本人血汗錢而來」、
    「背地裡侵吞他人血汗錢，再以行善公益塑其良好形象，鮮
    知廉恥至然」等語；並曾於同年月23日在屏東縣萬丹地區散
    發文宣傳單載有：「世紀狠毒大企業大善人乙○○」、「你
    有錢是騙來的」、「你行善是用我的血汙錢」、「騙去後置
    之不理，幸好奸計未得逞」、「至今惡行彌彰，故讓大家知
    道」等語之情節均未否認，僅以其所陳述為實在之事無毀謗
    原告之詞等語置辯；而按侵害名譽指以言語、文字、漫畫或
    其他方法貶損他人在社會上之評價，使其受到他人憎惡、蔑
    視、侮辱、嘲笑、不齒與其往來；不以廣布社會為必要，但
    須有第三人知悉其事。又名譽之侵害亦得以影射為之，而名
    譽受到侵害時，得請求為回復名譽之適當處分，民法第195
    條第1 項定有明文。而查兩造間之債務紛爭，刑事部分業經
    臺灣屏東地方法院檢察署檢察官以90年度偵字第4164號及90
    年度偵字第4694號不起訴處分確定，民事部分亦據臺灣高等
    法高雄分院（下稱高雄高分院）以89年度上字第301 號、90
    年度上更(一)字第20號民事判決確定在案，有各該不起訴處分
    書及民事判決在卷可參，其中高雄高分院89年度上字第301
    號民事判決係駁回原告請求被告票款事件之請求，另外高雄
    高分院90年度上更(一)字第20號民事判決則是命被告應給付原
    告160 萬元借款之確定判決，有各該民事判決可稽，依據判
    決內容顯示係被告對原告於前述90年度上更(一)字第20號民事
    判決認定負有給付160 萬元義務之人，並非原告負有還款之
    民事義務；而被告卻以上述與判決認定內容不實之詞，用刊
    登報紙或夾報廣告方式散布於眾，且內容指摘原告惡意侵吞
    或行騙予伊等語，均足以引發他人對原告憎惡、蔑視或不齒
    與其往來之觀感，且與上述民事判決所述內容亦未相符，堪
    認業已侵害原告之名譽至為明確。
五、綜上，從而原告依據民法第195 條第1 項規定請求被告刊登
    如附件所示內容之道歉啟事以為回復名譽，於法自屬有據，
    自得准許。
六、本件事證已臻明確，兩造其餘主張、陳述及立證方法，經核
    於判決不生影響，爰不逐一論列，附此敘明。
據上論結：原告之訴為有理由，依民事訴訟法第78條，判決如主
文。
中    華    民    國    98    年    12    月    1     日
                  民事第一庭    法  官  潘快
附件：
┌────────────────────────────────┐
│一、本人分別於民國97年4 月15日在民眾日報、4 月28日在蘋果日報兩次│
│    刊登：「為揭露乙○○熱心公益表面善行下，惡意侵吞善良無知友人│
│    血汗錢之假象」、「惡意侵吞本人血汗錢而來」、「背地裡侵吞他人│
│    血汗錢，再以行善公益塑其良好形象，鮮知廉恥至然」等語；並於同│
│    年月23日在屏東縣萬丹地區散發文宣傳單載有：「世紀狠毒大企業大│
│    善人乙○○」、「你有錢是騙來的」、「你行善是用我的血汙錢」、│
│    「騙去後置之不理，幸好奸計未得逞」、「至今惡行彌彰，故讓大家│
│    知道」等語。                                                │
│                                                                │
│二、本人承認上述報紙廣告及文宣傳單內容，確已毀謗乙○○先生並侵害│
│    其名譽及信用，特此公開致歉，並公告社會大眾週知，以回復其信譽│
│    。                                                          │
│                                              道歉人：甲○○    │
└────────────────────────────────┘
正本係照原本作成。
如不服本判決，應於收受送達後二十日內向本院提出上訴書狀，
其未表明上訴理由者，應於提出上訴後二十日內向本院補提理由
書狀（均須按他造當事人之人數附繕本）
                                書記官  黃麗燕
中    華    民    國    98    年    12    月    1     日


司法院資訊處製作；財團法人民間司法改革基金會備份。
